ACORDAO-COMPLETO-2557585

ACÓRDÃO 2391/2022 ATA 41/2022 - PLENÁRIO

VISTOS, relatados e discutidos estes autos que tratam de pedido de reexame interposto pela Sra. Frennessey Souza Leal em face do Acórdão 2992/2021-TCU-Plenário, por meio do qual esta Corte de Contas considerou ilegal o ato de aposentadoria emitido em favor da recorrente;
ACORDAM os ministros do Tribunal de Contas da União, reunidos em Sessão do Plenário, ante as razões expostas pelo relator e com fundamento nos arts. 33 e 48 da Lei 8.443/1992, em:
9.1. conhecer do presente pedido de reexame, para, no mérito, dar-lhe provimento parcial, tornando sem efeito os subitens "1.7.1.1" e "1.7.1.3" da decisão recorrida, sem prejuízo de orientar o Tribunal de Justiça do Distrito Federal e dos Territórios para que siga o entendimento mais recente do Supremo Tribunal Federal no âmbito do Recurso Extraordinário 638.115, mantendo a parcela incorporada a título de quintos, nos proventos da recorrente, nos termos em que foi inicialmente deferida, imune à absorção por reajustes futuros, considerando que a referida incorporação está amparada em decisão judicial proferida nos autos do Mandado de Segurança 2003.002.008895-7 (0008895-76.2003.8.07.0000) , que tramitou no Conselho Especial do Tribunal de Justiça do Distrito Federal e do Territórios e que transitou em julgado em 9/2/2009;
9.2. encaminhar cópia desta deliberação à recorrente e ao Tribunal de Justiça do Distrito Federal e dos Territórios.

Pedido de reexame interposto em face de decisão que considerou ilegal o ato de concessão de aposentadoria emitido em favor da recorrente.

3. Recorrente: Frennessey Souza Leal (XXX.037.941-XX).

13.1. Ministros presentes: Bruno Dantas (na Presidência), Walton Alencar Rodrigues, Benjamin Zymler, Augusto Nardes, Vital do Rêgo (Relator), Jorge Oliveira e Antonio Anastasia.
13.2. Ministros-Substitutos convocados: Augusto Sherman Cavalcanti e Marcos Bemquerer Costa.
13.3. Ministro-Substituto presente: Weder de Oliveira.

VITAL DO RÊGO

Ministro Walton Alencar Rodrigues.

Adoto como parte do relatório, com os devidos ajustes de forma, a instrução elaborada no âmbito da Secretaria de Recursos (peça 24) , com a qual se manifestou de acordo o corpo gerencial daquela unidade técnica especializada (peça 25) , a seguir transcrita:
INTRODUÇÃO
1.	Trata-se de pedido de reexame (peça 11) interposto por Frennessey Souza Leal, ex-servidora do Tribunal de Justiça do Distrito Federal e dos Territórios - TJDFT, contra o Acórdão 2992/2021-TCU-Plenário (peça 8) , que teve como relator o Excelentíssimo Senhor Ministro Walton Alencar Rodrigues.
1.1.	A deliberação recorrida apresenta o seguinte teor:
Os Ministros do Tribunal de Contas da União, reunidos em sessão do Plenário ACORDAM, por unanimidade, com fundamento nos artigos 1º, inciso V, e 39, inciso II, da Lei 8.443/1992, c/c os artigos 143, inciso II, 259, inciso II, 260 e 262 do Regimento Interno/TCU, em considerar ilegal a concessão de aposentadoria de Frennessey Souza Leal e negar registro ao correspondente ato; dispensar, com fulcro no Enunciado 106 da Súmula da Jurisprudência do TCU, a devolução dos valores indevidamente recebidos até a data da ciência desta deliberação; encaminhar cópia do presente acórdão ao órgão de origem; e expedir as determinações discriminadas no subitem 1.7:
1. Processo TC-Processo 036.771/2021-0 (APOSENTADORIA) 
1.1. Interessado: Frennessey Souza Leal (XXX.037.941-XX) .
1.2. Órgão/Entidade: Tribunal de Justiça do Distrito Federal e dos Territórios.
1.3. Relator: Ministro Walton Alencar Rodrigues.
1.4. Representante do Ministério Público: Procurador Júlio Marcelo de Oliveira.
1.5. Unidade Técnica: Secretaria de Fiscalização de Integridade de Atos e Pagamentos de Pessoal e de Benefícios Sociais (Sefip) .
1.6. Representação legal: não há.
1.7.1.1. promova a exclusão do pagamento de quintos/décimos decorrentes de funções exercidas após 9/4/2001;
1.7.1.2. dê ciência do inteiro teor desta deliberação à interessada, no prazo de quinze dias, e faça juntar aos autos o comprovante dessa notificação, nos quinze dias subsequentes, alertando-a de que o efeito suspensivo proveniente de eventual interposição de recurso junto ao TCU não a exime da devolução dos valores indevidamente percebidos após a notificação, caso o recurso não seja provido;
1.7.1.3. emita novo ato de aposentadoria e submeta-o a registro deste Tribunal, no prazo de trinta dias, após corrigidas as falhas que ensejaram a ilegalidade do ato.
 (destacamos e sublinhamos) 
HISTÓRICO 
2.	O ato de aposentadoria da recorrente foi julgado ilegal, por incluir a incorporação de parcelas de quintos/décimos, referentes ao exercício de função de confiança posterior ao advento da Lei 9.624/1998, tendo sido determinado, por meio do subitem 1.7.1.1. do Acórdão 2992/2021-TCU-Plenário, "a exclusão do pagamento de quintos/décimos decorrentes de funções exercidas após 9/4/2001". Mesmo que a incorporação tenha ocorrido com base em decisão judicial transitada em julgado, ainda assim o STF a considera sem amparo legal.
2.1. Como anexos do ato de aposentação (peça 3, p. 8-159) , cadastrado no sistema e-Pessoal, foram colacionadas aos autos cópias de decisão judicial transitada em julgado em 9/2/2009, proferida no Mandado de Segurança 2003.002.008895-7, impetrado pela Sra. Verônica Reis Fernandes da Rocha e com ingresso no feito como litisconsorte ativo da Associação dos Servidores da Justiça do Distrito Federal - ASSEJUS. 
2.2. Irresignada, a ex-servidora Frennessey Souza Leal interpôs o presente pedido de reexame (peça 11) , cujas argumentações serão abordadas mais adiante.
ADMISSIBILIDADE
3.	Reitera-se o exame de admissibilidade realizado pelo Sar/Serur (peça 12) , que opinou pelo conhecimento do recurso, nos termos do artigo 48 da Lei 8.443/1992, c/c os artigos 285 e 286, parágrafo único, do RI/TCU, suspendendo-se os efeitos do Caput e dos itens 1.7.1.1 e 1.7.1.3 do Acórdão 2992/2021-TCU-Plenário. O Excelentíssimo Senhor Ministro Vital do Rêgo, mediante despacho de peça 19, concordou com esta unidade técnica. 
EXAME DE MÉRITO
4.	Delimitação
4.1. Constitui objeto do presente recurso analisar se foram adotados períodos posteriores a 9/4/2001 para incorporação de parcelas de quintos/décimos e, caso não tenha, se é possível considerar legal e registar o ato concessório de aposentadoria.
5.	Das parcelas de quintos/décimos incorporadas após 9/4/2001
5.1. Defende a recorrente que não foram utilizados períodos posteriores a 9/4/2001 para incorporação de parcelas de quintos/décimos com base nos seguintes argumentos.
5.2. houve manifesto equívoco por parte desta Corte de Contas quando da análise do Processo Administrativo de aposentadoria da servidora, no qual resta claro que, apesar de ter exercido funções comissionadas após a data de 04/09/2001, incorporou todas as frações da parcela em questão até o período efetivamente aceito pelo STF na modulação de efeitos do RE 638.115;
5.3. incorporou todas as parcelas de quintos/décimos até a data limite da modulação de efeitos, conforme demonstrado em seu Processo Administrativo de Aposentadoria e em seu Mapa de Incorporação de Quintos;
5.4. é necessário relembrar, considerando que parte das parcelas de quintos/décimos foi incorporada após 08/04/1998, que "é beneficiária de decisão judicial transitada em julgado proferida nos autos do Mandado de Segurança 2003.002.008895-7 (0008895-76.2003.8.07.0000) , que tramitou no Conselho Especial do Tribunal de Justiça do Distrito Federal e do Territórios e que garantiu o direito à incorporação de quintos/décimos no período de vigência da Lei nº 9.624/98 (08/04/1998) até o advento da MP nº 2225-45/2001 (04/09/2001) "; e
5.5. não se questiona, no presente recurso, o voto do Relator no sentido de que as parcelas de quintos incorporadas entre 08/04/1998 e 04/09/2001 estão abarcadas por decisão judicial transitada em julgado e, portanto, imunes à absorção, mas houve erro ao ordenar "a retirada de parcelas de quintos supostamente incorporadas em período posterior ao advento da MP nº 2225-45/2001, posto de, conforme se extrai do próprio Processo Administrativo de aposentadoria da Recorrente, a última data na qual houve efetiva incorporação de quintos em sua remuneração é anterior a 04/09/2001".
5.6. Pede, por fim, o provimento do recurso, de modo de que seja confirmada a legalidade do ato de sua aposentadoria e a ele seja concedido registro, visto que inexistem quaisquer ilegalidades relativamente à incorporação de parcelas de quintos em seus proventos de aposentadoria, tornando desnecessária a emissão de novo ato.
Análise
5.7. O ato de aposentadoria foi julgado ilegal, por incluir a incorporação de parcelas de quintos/décimos, referentes ao exercício de função de confiança posterior ao advento da Lei 9.624/1998. Mesmo que a incorporação tenha sido concedida por decisão judicial transitada em julgado, ainda assim o STF a considera sem amparo legal, tendo assegurado somente a continuidade de seu pagamento, nos termos da modulação adotada no RE 638.115/CE.
5.8. No tocante à alegação da recorrente de que há decisão judicial com trânsito em julgado que lhe ampara receber as parcelas de quintos relativas ao período entre a edição da Lei nº 9.624/98 e da MP nº 2225-45/2001, convém mencionar que a existência de tal deliberação, por si só, não possui o condão de alterar o julgamento pela ilegalidade do ato de aposentadoria pela Corte de Contas, pois o STF deixou assente que a incorporação de quintos, no período de 8/4/1998 até 4/9/2001, ofende o princípio da legalidade, nos termos da tese firmada em sede de repercussão geral, Tema 395. 
5.9. Cumpre mencionar que o TCU tem posicionamento do Plenário de como os órgãos jurisdicionados devem proceder em relação às parcelas de quintos/décimos de funções comissionadas exercidas entre 8/4/1998 a 4/9/2001, conforme o Acórdão 1255/2020-TCU-Plenário (Relator Ministro-Substituto Marcos Bemquerer Costa) a seguir transcrito no que é pertinente:
9.2. com a finalidade de orientar o tratamento do tema relacionado ao pagamento da rubrica de "opção" do art. 2º da Lei 8.911/1994 e à incorporação de "quintos", dar ciência ao Senado Federal de que:
9.2.1. é vedado o pagamento das vantagens decorrentes do art. 193 da Lei 8.112/1990, inclusive o pagamento parcial da remuneração do cargo em comissão ("opção") , aos servidores que implementaram os requisitos de aposentadoria após 16/12/1998, data de publicação da Emenda Constitucional 20, que limitou o valor dos proventos à remuneração do cargo efetivo no qual se deu a aposentadoria, conforme o Acórdão 1599/2019-TCU-Plenário (rel. min. Benjamin Zymler) ;
9.2.2. deve-se verificar a origem do pagamento de "quintos", se advindos de decisão judicial transitada em julgado ou não ou ainda de decisão administrativa e, na hipótese em que não houver decisão judicial passada em julgado ou quando se tratar de decisão administrativa, a vantagem de "quintos" incorporada com fulcro em funções comissionadas exercidas entre 8/4/1998 a 4/9/2001 deve ser destacada e transformada em "parcela compensatória" a ser absorvida por reajustes futuros concedidos nos proventos, na linha da solução definitiva da controvérsia conferida à matéria pela Suprema Corte, por meio do RE 638.115/CE, e consoante o Acórdão 442/2020-TCU-Segunda Câmara (rel. min. subst. Marcos Bemquerer Costa) ; (destacamos) 
5.10. Convém ressaltar que mesmo nas situações em que as parcelas de quintos/décimos foram incorporadas entre 8/4/1998 e 4/9/2001, com base em decisão judicial transitada em julgado, o ato concessório de aposentadoria é ilegal e não é registrado. O provimento judicial somente impede a suspensão dos pagamentos das parcelas indevidas. Acerca da questão, cabe trazer à baila excerto do voto condutor do Acórdão 3842/2020-TCU-Primeira Câmara (Relator Ministro Walton Alencar Rodrigues) :
A esta altura, todavia, nova decisão do STF, proferida em embargos de declaração com efeitos infringentes, opostos no âmbito do mesmo RE 638.115, alterou o entendimento até então tranquilamente adotado. Em 18/12/2019, o Plenário do STF modulou os efeitos da decisão para, no que interessa a estes autos, acolher parcialmente os embargos de declaração, com efeitos infringentes, e "reconhecer indevida a cessação imediata do pagamento dos quintos quando fundado em decisão judicial transitada em julgado".
A decisão divulgada no sítio eletrônico do STF não afasta a ilegitimidade do pagamento dos quintos nas condições anteriormente descritas, mas modula efeitos para os que os recebem por força de decisão judicial, transitada ou não em julgado, e de decisão administrativa.
Feita tal distinção e devidamente caracterizada inadequação do benefício aos dispositivos legais aplicáveis à matéria, é certo que o recente julgado do STF não pode compelir esta Casa, cuja competência de apreciar a legalidade de atos de pessoal foi atribuída pela própria Constituição Federal (art. 71, inciso III) , a contrariar suas convicções, a jurisprudência consolidada dos tribunais superiores e os fatos consignados nos autos, para registrar ato de pessoal manifestamente irregular, salvo na esporádica hipótese de trânsito em julgado de processo em que o TCU foi parte e que teve por finalidade específica o respectivo registro (vide MS 23.665/DF e MS 22.009/MG) , que não é o caso destes autos.
Todavia, sem transgredir frontalmente o provimento jurisdicional, não há como a Universidade Federal de Santa Maria promover a cessação dos pagamentos, apesar do desequilíbrio que causam ao sistema previdenciário.
Em circunstâncias análogas, este Tribunal tem considerado ilegais e negado registro aos atos de aposentadoria que contêm parcelas conferidas pelo Judiciário em contrariedade com o entendimento do TCU, sem, contudo, determinar a suspensão do pagamento nem informar sobre a possibilidade de edição de novo ato eivado das irregularidades. Nesse sentido, cito, entre outros, os Acórdãos 1.910/2004 e 11.079/2019, da 1ª Câmara, 5.797/2014, da 2ª Câmara, e 1.857/2003, do Plenário.
O julgamento pela ilegalidade sem suspensão do pagamento consolidou-se no TCU na esteira de um sem número de decisões do STF, entre as quais as proferidas no âmbito dos Mandados de Segurança 23.758, 24.529, 24.569, 24.939, 25.460, 26.086, 26.088, 26.132, 26.156, 26.186, 26.228, 26.271, 26.387, 26.408, 26.443, 27.374, 27.551, 27.575, 27.649, 27.732, 23.665 e 33528. Do último, transcrevo o trecho a seguir:
"E que o fundamento em que se apoia a pretensão mandamental ora em exame tem o beneplácito da jurisprudência do Supremo Tribunal Federal, que, em sucessivos precedentes, tem reconhecido, quer em decisões monocráticas, quer em julgamentos colegiados, ser integralmente oponível ao E. Tribunal de Contas da União a autoridade da coisa julgada, cuja eficácia subordinante, desse modo, não poderá ser transgredida por qualquer órgão estatal, inclusive pela própria Corte de Contas.
 (...) 
Vê-se, pois, que o E. Tribunal de Contas da União não dispõe, constitucionalmente, de poder para rever decisão judicial transitada em julgado (RTJ 193/556-557, Rel. Min. CARLOS VELLOSO) nem para determinar a suspensão de benefícios garantidos por sentença impregnada da autoridade da coisa julgada (AI 471.430-AgR/DF, Rel. Min. EROS GRAU) , ainda que o direito reconhecido pelo Poder Judiciário não tenha o beneplácito da jurisprudência prevalecente no âmbito do Supremo Tribunal Federal, pois a 'res judicata', em matéria civil, só pode ser legitimamente desconstituída mediante ação rescisória:"
Ao deixar de determinar a suspensão do pagamento, o TCU evita que o jurisdicionado seja forçado a escolher entre obedecer à sua ordem, sujeitando-se a detenção, multa e prisão em flagrante por descumprimento de decisão judicial, e ignorá-la, sujeitando-se à multa do art. 58 da Lei 8.443/1992.
Ante o exposto, julgo ilegais os atos de concessão inicial e de alteração de aposentadoria de Nelcindo Nascimento Terra, nego-lhes registro e VOTO no sentido de que o Tribunal adote a deliberação que ora submeto à apreciação deste Colegiado.
5.11. A alegação da recorrente de que não foram utilizados períodos posteriores a 4/9/2001 procede, pois não foi feita concessão relativa ao exercício de 07/01/2002 a 13/09/2012, conforme pode ser extraído do quadro das funções exercidas pela interessada constante do ato que foi disponibilizado no e-Pessoal a seguir reproduzido (peça 3) :
5.12. Ademais, a ilegalidade do ato concessório se deveu, conforme exame realizado pela Secretaria de Fiscalização de Integridade de Atos e Pagamentos de Pessoal e de Benefícios Sociais - Sefip (peça 5) com a anuência do d. Ministério Público junto ao TCU (peça 7) , unicamente em decorrência da incorporação de 4/10 de FC02, no valor de R$ 729,25, cujo período é relativo 13/01/1999 a 07/01/2000 e 06/07/2000 a 09/01/2001, ou seja, entre 8/4/1998 e 4/9/2001, conforme a seguir transcrito:
9.2.2. Houve o registro de pelo menos uma rubrica com 'Denominação para análise pelo TCU
= Decisão judicial (206520 - PROVENTO VPNI FC-02 (MSG) TJ (Decisão judicial - Incorporação de quintos/décimos de função) - R$ 729,25) .
a. Justificativa do Gestor de Pessoal: Não há. Verificação efetuada no âmbito do TCU.b. Análise do Controle Interno: Não há. Verificação efetuada no âmbito do TCU.
c. Análise da Equipe Técnica: Ilegal
A decisão judicial juntada ao ato, Mandado de Segurança 2003.002.008895-7 (0008895-76.2003.807.0000) , que tramitou no Conselho Especial do Tribunal de Justiça do Distrito Federal e dos Territórios/DF, concedeu a ordem para determinar à incorporação de quintos em razão do exercício de cargos de confiança ou funções comissionadas no período de 08/04/1998 a 04/09/2001. Referida decisão transitou em julgado em 09/02/2009. (destaque do original) 
5.13. Portanto, embora ilegal o ato da Sra. Frennessey Souza Leal por conter parcelas de décimos de períodos de função entre 8/4/1998 e 4/9/2001, pode ser excluída a determinação contida no subitem 1.7.1.1. da deliberação recorrida e, por consequência, do subitem 1.7.1.3, já que não há necessidade de emissão de novo ato concessório.
5.14. Diante disso, opina-se pelo acolhimento parcial dos argumentos apresentados.
CONCLUSÃO
6.	Da análise de mérito, conclui-se, relativamente à parcela "quintos", que a Corte de Contas já havia levado em consideração o fato de que a Sra. Frennessey Souza Leal ser beneficiária de decisão judicial transitada em julgado e, por isso, não ocorreu afronta ao RE 638.115/CE, mas isso, por si só, não torna o ato legal, podendo ser excluída a determinação contida no subitem 1.7.1.1. do Acórdão 2992/2021-TCU-Plenário, tendo em vista que não foram utilizados períodos posteriores a 4/9/2001 para concessão de parcelas de quintos/décimos à referida interessada, de modo que não há necessidade de emissão de novo ato concessório, devendo ser excluído também o subitem 1.7.1.3. do referido julgado.
6.1. Por conseguinte, deve-se dar provimento parcial ao presente recurso.
PROPOSTA DE ENCAMINHAMENTO
7. Ante o exposto, submetem-se os autos à consideração superior, propondo-se, com fundamento no art. 48 da Lei 8.443/1992:
a)	conhecer do recurso e, no mérito, dar-lhe provimento parcial, de modo a tornar sem efeito os subitens 1.7.1.1. e 1.7.1.3. do Acórdão 2992/2021-TCU-Plenário; e
b)	informar à recorrente e demais interessados do acórdão a ser proferido, destacando que o relatório e o voto que o fundamentam podem ser acessados por meio do endereço eletrônico www.tcu.gov.br/acordaos.
2.	O Ministério Público junto ao TCU, nos autos representados pela Procuradora-Geral, Dra. Cristina Machado da Costa e Silva, manifestou-se de acordo com a proposição da unidade técnica (peça 26) .
É o Relatório.

não há.

Procuradora-Geral Cristina Machado da Costa e Silva.

APOSENTADORIA. INCORPORAÇÃO INDEVIDA DE QUINTOS APÓS A EDIÇÃO DA LEI 9.624/1998. ADEQUAÇÃO DAS PARCELAS DE QUINTOS À MODULAÇÃO ESTABELECIDA PELO SUPREMO TRIBUNAL FEDERAL, NO RE 638.115/CE. DECISÃO JUDICIAL TRANSITADA EM JULGADO. ILEGALIDADE DO ATO DE CONCESSÃO. DETERMINAÇÃO PARA EXCLUSÃO DE PAGAMENTOS DECORRENTES DE FUNÇÕES EXERCIDAS APÓS 9/4/2001. PEDIDO DE REEXAME. CONHECIMENTO. ARGUMENTOS SUFICIENTES PARA MODIFICAR PARCIALMENTE O ACÓRDÃO RECORRIDO. PROVIMENTO PARCIAL.

APOSENTADORIA (APOS)

Secretaria de Recursos (Serur).

Aprecia-se, nesta oportunidade, pedido de reexame interposto pela ex-servidora Frennessey Souza Leal em face do Acórdão 2992/2021-TCU-Plenário, por meio do qual esta Corte de Contas considerou ilegal o ato de aposentadoria emitido em favor da recorrente, em razão da incorporação de quintos referente a funções comissionadas exercidas em períodos posteriores à vigência da Lei 9.624/1998, em dissonância com a atual jurisprudência do Supremo Tribunal Federal - STF e deste TCU.
No pedido de reexame interposto (peça 11) , a recorrente sustenta que: (i) não foram utilizados períodos posteriores a 9/4/2001 para incorporação de parcelas de quintos/décimos; (ii) parte das parcelas de quintos/décimos foi incorporada após 8/4/1998, com fundamento em decisão judicial transitada em julgado proferida nos autos do Mandado de Segurança 2003.002.008895-7 (000889576.2003.8.07.0000) , que tramitou no Conselho Especial do Tribunal de Justiça do Distrito Federal e do Territórios e garantiu o direito à incorporação de quintos/décimos no período de vigência da Lei 9.624/98 (8/4/1998) até o advento da MP 2225-45/2001 (4/9/2001) .
A Secretaria de Recursos deste Tribunal (Serur) , em seu parecer, propõe que o apelo interposto pela recorrente seja conhecido para, no mérito, dar a ele provimento parcial. A Serur concluiu, em síntese, que: 
6. Da análise de mérito, conclui-se, relativamente à parcela "quintos", que a Corte de Contas já havia levado em consideração o fato de que a Sra. Frennessey Souza Leal ser beneficiária de decisão judicial transitada em julgado e, por isso, não ocorreu afronta ao RE 638.115/CE, mas isso, por si só, não torna o ato legal, podendo ser excluída a determinação contida no subitem 1.7.1.1. do Acórdão 2992/2021-TCU-Plenário, tendo em vista que não foram utilizados períodos posteriores a 4/9/2001 para concessão de parcelas de quintos/décimos à referida interessada, de modo que não há necessidade de emissão de novo ato concessório, devendo ser excluído também o subitem 1.7.1.3. do referido julgado. 
6.1. Por conseguinte, deve-se dar provimento parcial ao presente recurso.
O Ministério Público junto ao Tribunal (MPTCU) , em sua manifestação regimental, ratificou as conclusões formuladas pela Serur.
II
Quanto à admissibilidade do recurso interposto pela recorrente, reforço o entendimento já externado no despacho de peça 19, no sentido de que o presente apelo seja conhecido, uma vez preenchidos os requisitos que regem a espécie. 
No tocante à análise de mérito, registro minha concordância integral com a proposta formulada pela unidade técnica, aquiescida pela manifestação do MPTCU, razão pela qual acolho os pareceres precedentes por seus próprios fundamentos, valendo-me, para tanto, da técnica da motivação per relationem, nos termos do art. 2º, § 3º, do Decreto 9.830, de 10 de junho de 2019, sem prejuízo de tecer os comentários a seguir.
Verifico, que, de fato, a alegação da recorrente de que não foram utilizados períodos posteriores a 4/9/2001 procede, pois não foi feita concessão relativa ao exercício de 7/1/2002 a 13/9/2012, conforme pode ser extraído do quadro das funções exercidas pela interessada constante do ato que foi disponibilizado no e-Pessoal a seguir reproduzido:
Quanto à incorporação de quintos no período compreendido entre 9/4/1998 e 4/9/2001, consoante já consignado no acórdão recorrido, observo que há decisão judicial transitada em julgado proferida nos autos do nos autos do Mandado de Segurança 2003.002.008895-7 (000889576.2003.8.07.0000) , que tramitou no Conselho Especial do Tribunal de Justiça do Distrito Federal e do Territórios e que garantiu o direito à incorporação de quintos/décimos no período de vigência da Lei 9.624/98 (8/4/1998) até o advento da MP 2225-45/2001 (4/9/2001) . 
Nesse sentido, convém transcrever, no caso dos autos, questionamento formulado pelo Tribunal de Justiça do Distrito Federal e do Territórios, por intermédio do Ofício 3/NUADPE (peça 17) :
2. Não obstante, de ordem do Excelentíssimo Desembargador Presidente, questiona-se acerca de ocorrência de eventual erro material quando da confecção do Acórdão em tela, especificamente em seu item 1.7.1.1, que determina que este TJDFT "promova a exclusão do pagamento de quintos/décimos decorrentes de funções exercidas após 9/4/2001;" (grifos acrescidos) , haja vista que o pagamento de quintos/décimos no período de 08/04/1998 a 4/9/2001, concedidos com base em decisão judicial transitada em julgado em 09/02/2009, exarada nos autos da Mandado de Segurança 2003.002.008895-7 (0008895-76.2003.807.0000) , está abarcado pela modulação dos efeitos pelo Supremo Tribunal Federal no julgamento definitivo do RE 638.115/CE.
Vale mencionar, entretanto, que, a despeito de tal fato, persiste o juízo pela ilegalidade da concessão de aposentadoria emitida em favor da interessada, uma vez que o STF deixou assente que a incorporação de quintos no período de 8/4/1998 até 4/9/2001 ofende o princípio da legalidade, nos termos da tese firmada em sede de repercussão geral.
Anoto que, no ordenamento pátrio, vige o princípio da independência das instâncias. Significa dizer que o TCU exerce a sua jurisdição independentemente das demais esferas (civil, penal, trabalhista, tributária etc.) . Nesse sentido, são diversos os precedentes nesta Casa, a exemplo dos Acórdão 406/1999-TCU-Segunda Câmara, 436/1994-TCU-1ª Câmara e 6/1996-TCU-1ª Câmara. 
Não há, portanto, óbice para que esta Corte de Contas se manifeste pela ilegalidade da concessão de aposentadoria em epígrafe, ainda que a incorporação de quintos pelo exercício de funções entre 8/4/1998 e 4/9/2001 tenha se dado com fundamento em decisão judicial transitada em julgado.
Diante de tais fatos, apenas para conferir maior clareza e objetividade ao decisum recorrido, cabe dar provimento parcial ao recurso, de forma a tornar sem efeito os subitens "1.7.1.1" e "1.7.1.3", da decisão recorrida, orientando o Tribunal de Justiça do Distrito Federal e dos Territórios para que siga o entendimento mais recente do STF no âmbito do Recurso Extraordinário 638.115, mantendo a parcela incorporada a título de quintos nos proventos da Sra. Frennessey Souza Leal, nos termos em que foi inicialmente deferida, imune à absorção por reajustes futuros.
	Ante o exposto, voto para que seja adotada a minuta de acórdão que ora trago ao exame deste Colegiado.
TCU, Sala das Sessões, em 26 de outubro de 2022.
Ministro VITAL DO RÊGO 
Relator